臺灣高等法院民事裁定
104年度上易字第397號
上  訴  人  蔡秀蓮
訴訟代理人  陳伯勳
上  訴  人  周國華

上列上訴人因與被上訴人蔡致仁間請求塗銷抵押權登記等事件，
對於中華民國109年7月31日本院第二審判決提起上訴，本院裁定
如下：
  主  文
上訴駁回。
    理  由
一、按「以一訴主張數項標的者，其價額合併計算之。但所主張
    之數項標的互相競合或應為選擇者，其訴訟標的價額，應依
    其中價額最高者定之。」「因債權之擔保涉訟，以所擔保之
    債權額為準；如供擔保之物其價額少於債權額時，以該物之
    價額為準。」民事訴訟法第77條之2第1項、第77條之6分別
    定有明文。又債權人行使撤銷權之目的，在使其債權獲得清
    償，其訴訟標的價額應以債權人因撤銷權之行使所受利益為
    準，原則上以債權人主張之債權額，計算其訴訟標的價額；
    但被撤銷法律行為標的之價額低於債權人主張之債權額時，
    則以該被撤銷法律行為標的之價額計算（最高法院97年度第
    1次民事庭會議決議參照）。再依同法第466條第1項、第3項
    規定及司法院民國91年1月29日以（91）院台廳民一字第030
    74號令，對於財產權訴訟之第二審判決，如因上訴所得受之
    利益，不逾新臺幣（下同）150萬元者，不得上訴。另依同
    法第481條準用同法第442條第1項規定，對於不得上訴第三
    審之判決而上訴者，原第二審法院應以裁定駁回之。
二、本件被上訴人起訴請求：㈠先位聲明：⒈確認蔡秀蓮就周國華
    所有門牌號碼臺北市○○區○○街00號建物（下稱系爭建物），
    所設定擔保債權總金額990萬元之最高限額抵押權（下稱系
    爭抵押權）及抵押債權不存在。⒉蔡秀蓮應將系爭抵押權登
    記予以塗銷。㈡第一備位聲明：⒈周國華、蔡秀蓮間就系爭建
    物之系爭抵押權設定行為，應予撤銷。⒉蔡秀蓮應將系爭抵
    押權登記予以塗銷。㈢第二備位聲明：⒈確認蔡秀蓮就周國華
    所有系爭建物，所設定系爭抵押權及抵押債權超出340萬元
    （或以蔡秀蓮結算金額為準）部分不存在。⒉蔡秀蓮應將系
    爭抵押權變更為擔保金額340萬元（或以蔡秀蓮結算金額為
    準）之普通抵押權。原法院及本院判決確認蔡秀蓮就周國華
    所有系爭建物所設定系爭抵押權及抵押債權不存在；蔡秀蓮
    應將系爭抵押權登記予以塗銷。
三、本件訴訟標的價額，關於㈠先位聲明部分：被上訴人請求確
    認蔡秀蓮就系爭建物所設定系爭抵押權及抵押債權不存在，
    並應塗銷系爭抵押權登記，核屬因債權之擔保涉訟，應依民
    事訴訟法第77條之6規定核定訴訟標的價額。系爭抵押權所
    擔保之債權總額為990萬元，然系爭抵押權之擔保物即系爭
    建物，經原法院囑託估價，於101年8月17日本件起訴時之價
    值為22萬0,133元（見估價報告書），依上開規定，此部分
    訴訟標的價額為系爭建物之價值即22萬0,133元。關於㈡第一
    備位聲明部分：此部分係行使撤銷權，應以債權人因行使撤
    銷權所受之利益為準，被上訴人所受之利益即其租金債權；
    依另案給付租金確定判決（見本判決三、（五）），其租金
    債權為自99年9月13日（被上訴人之前手周美惠拍定取得土
    地權利移轉證書之日）起至101年8月17日（本件起訴之日）
    止，每月租金3萬0,811元，計70萬8,653元（30,811元×23月
    ＝708,653元）；依首揭說明，此部分訴訟標的價額為70萬8,
    653元。關於㈢第二備位聲明部分：被上訴人請求確認蔡秀蓮
    就系爭抵押權及抵押債權超出340萬元（或以蔡秀蓮結算金
    額為準）部分不存在，並應將系爭抵押權變更為擔保金額34
    0萬元（或以蔡秀蓮結算金額為準）之普通抵押權，亦係屬
    因債權之擔保涉訟，應依民事訴訟法第77條之6規定核定訴
    訟標的價額。系爭抵押權擔保物即系爭建物之價值為22萬0,
    133元，已如前述，此部分訴訟標的價額即為22萬0,133元。
    本件被上訴人請求之前三項聲明係屬互相競合，依同法第77
    條之2第1項規定，應以其中價額最高者定之，即應依前述㈡
    第一備位聲明部分之訴訟標的價額70萬8,653元定之。準此
    ，本件訴訟標的價額為70萬8,653元，依首揭說明，不得上
    訴第三審，上訴人之上訴為不合法。
四、據上論結，本件上訴為不合法，爰裁定如主文。　
中　　華　　民　　國　　109 　年　　9 　　月　　28　　日
                  民事第二十庭  
                      審判長法  官  周祖民
                            法  官  林玉蕙
                            法  官  鄭威莉
正本係照原本作成。
不得抗告。
中　　華　　民　　國　　109 　年　　9 　　月　　28　　日
 　　　　　　　　　　　　   書記官  楊璧華